臺灣新北地方法院民事判決
111年度簡上字第159號
上  訴  人  翁敏修  
訴訟代理人  林輝豪律師
被  上訴人  陳勁文  

訴訟代理人  周讚堂  
上列當事人間分配表異議之訴事件，上訴人對於中華民國111年1
月26日本院板橋簡易庭108年度板簡字第1461號第一審判決提起
上訴，經本院於111年9月5日言詞辯論終結，判決如下：
    主  文
上訴駁回。
第二審訴訟費用由上訴人負擔。
　　事實及理由
一、被上訴人主張：伊與訴外人謝一民為合夥人，於民國106年9
    月19日因共同向上訴人借款新臺幣（下同）120萬元（下稱
    系爭借款），故由伊於106年9月19日簽發票號為CH0000000
    、到期日為106年10月31日、面額120萬元之本票（下稱系爭
    本票）及謝一民於同日簽發票號為CH0000000、到期日為106
    年10月31日、面額120萬元之本票，供上訴人做為借款擔保
    。嗣謝一民以付款人為臺灣銀行金山分行、票號0000000、0
    000000，發票日分別為106年10月31日、106年11月20日、面
    額各60萬元之支票共2紙（下稱系爭支票）交付上訴人以為
    清償，系爭支票並經上訴人存入指定銀行帳戶提示兌現，故
    系爭本票所擔保之系爭借款業已清償完畢，上訴人自不得執
    系爭本票准予強制執行之裁定為執行名義參與本院106年度
    司執字第92448號合併本院107年度司執字第63625號事件（
    下稱系爭執行事件）之分配，爰依強制執行法第41條第1項
    前段提起本件訴訟，請求系爭執行事件於108年3月4日所製
    作之分配表(系爭分配表)中上訴人所分配之金額應減為0元
    ，並將其減少之金額，改分配予伊等語（原審為被上訴人全
    部勝訴之判決，上訴人不服提起上訴），並就上訴人之上訴
    ，答辯聲明：上訴駁回。
二、上訴人則以：被上訴人並未就系爭本票擔保之系爭借款債務
    已清償之事實負舉證責任，謝一民於106年8月間曾向上訴人
    借款120餘萬元，嗣謝一民交付系爭支票予上訴人，故此次1
    20餘萬元之借款債務，謝一民已經清償。其後謝一民於106
    年9月間另偕同被上訴人向上訴人表示仍有資金需求而向上
    訴人借貸系爭借款，被上訴人及謝一民始分別簽發系爭本票
    及發票號碼為CH0000000、到期日為106年10月31日、面額12
    0萬元之本票各 1紙予上訴人作為系爭借款之擔保，故系爭
    支票之兌現清償與系爭借款債務無關。衡諸常情，倘謝一民
    確已清償系爭借款，理應向上訴人取回渠等所簽發之上開本
    票，故謝一民於原審到庭證述系爭借款債務業以系爭支票清
    償完畢云云，顯不可採等語，並上訴聲明：㈠原判決廢棄。㈡
    上開廢棄部分，被上訴人於第一審之訴駁回。
三、本院之判斷:
　㈠按強制執行法第41條所定分配表異議之訴，其訴訟標的為對
    分配表之異議權。強制執行事件債務人以債權人聲明參與分
    配之債權不存在為異議權之理由，其本質上即含有消極確認
    債權不存在訴訟之性質，須於確認該有爭議之債權不存在後
    ，始得為剔除該債權於分配表外之形成判決。復按當事人主
    張有利於己之事實者，就其事實有舉證之責任，民事訴訟法
    第277條定有明文。又按主張法律關係變更或消滅者，就該
    法律關係變更或消滅之事實負舉證責任。是以，主張權利存
    在之當事人就債權發生原因之事實，固先負擔舉證責任，惟
    若他方當事人不否認該債權存在，但以該債權已經因為清償
    而消滅為抗辯，則清償之事實，應該由為此抗辯之當事人負
    舉證之責任。本件被上訴人不爭執系爭本票原有擔保之系爭
    借款債權存在，僅主張系爭本票所擔保之系爭借款債權業已
    清償，依前開說明，自應由被上訴人就系爭借款債權因清償
    而消滅乙節負舉證責任。
　㈡查，被上訴人就系爭借款已清償之事實，業據其所傳證人謝
    一民於原審到庭證稱：伊與被上訴人曾各簽發面額120萬元
    之本票及系爭本票作為擔保向上訴人借款，扣掉利息後只拿
    到90幾萬元，伊當時還有拿2張客票，面額各60萬元即系爭
    支票交付上訴人，有講好以系爭支票清償系爭借款，後來系
    爭支票有兌現，但上訴人卻沒有把系爭本票及伊開的同額本
    票還給我們等語綦詳（見原審卷第315、316頁），並有謝一
    民提出之系爭支票影本附卷為憑。上訴人固不否認曾收受謝
    一民交付之系爭支票，且系爭支票已存入其所指定帳戶兌現
    之情，但否認系爭支票係用以清償系爭本票所擔保之系爭借
    款債權，陳稱：系爭支票係用來清償謝一民前於106年8月間
    向伊借貸之120餘萬元，與系爭借款無關云云。惟本院觀諸
    系爭支票有被上訴人及謝一民之共同背書（見原審卷第340-
    1至340-4頁），並佐以上訴人於原審到庭陳稱：伊與謝一民
    、被上訴人間有關之借貸就是系爭本票所擔保的120萬元債
    務，其他都是伊與謝一民間的借貸，與被上訴人無關，除系
    爭支票外，之前伊所收謝一民交付作為借款擔保之公司支票
    ，後面僅有謝一民的背書等語（見原審卷第411至414頁），
    及系爭支票發票日分別為106年10月31日、106年11月20日，
    與系爭本票之到期日（106年10月31日）相同或接近，堪認
    謝一民上開證述應與事實相符。準此，被上訴人主張系爭本
    票所擔保之系爭借款債權，業以系爭支票清償完畢乙節，信
    而有徵。  
四、綜上所述，被上訴人既已證明系爭本票所擔保之系爭借款債
    權業經清償而消滅，則其依強制執行法第41條第1 項規定，
    請求將系爭分配表中上訴人所分配金額減為0元，並將減少
    金額，改為分配予被上訴人，即屬有據，應予准許。原審就
    此為被上訴人勝訴之判決，核無違誤，上訴意旨指摘原判決
    不當，聲明廢棄改判，為無理由，應予駁回。
五、兩造其餘之攻擊或防禦方法及所用之證據，經本院斟酌後，
    認為均不足以影響本判決之結果，爰不予逐一論列，附此敘
    明。　
六、據上論結，本件上訴為無理由，依民事訴訟法第436 條之1
    第3項、第449 條第1 項、第78條，判決如主文。 　
中　　華　　民　　國　　111 　年　　10　　月　　17　　日
                民事第四庭    審判長法　官　張筱琪
                                    法　官　許品逸
                                    法　官　古秋菊
以上正本證明與原本無異
本判決不得上訴
中　　華　　民　　國　　111 　年　　10　　月　　17　　日
                                    書記官　劉馥瑄